臺灣高等法院刑事裁定
110年度抗字第1481號
抗  告  人  臺灣桃園地方檢察署檢察官
被      告  劉威辰



上列抗告人因被告聲請具保停止羈押案件，不服臺灣桃園地方法
院中華民國110年8月26日裁定（110年度聲字第2649號），提起
抗告，本院裁定如下：
    主  文
原裁定撤銷，發回臺灣桃園地方法院。
    理  由
一、原裁定意旨略以：被告劉威辰（下稱被告）因違反洗錢防制
    法等案件，前經原審訊問後，雖否認有起訴書所載之犯行，
    然依起訴書證據清單欄所列之相關證據，足認被告犯嫌重大
    。又經比對被告於原審訊問時及先前偵查中所述，諸如對於
    帳戶使用之原因，乃至於與其他同案被告之關係，有諸多前
    後矛盾之處，且由其他同案被告或證人之指述，可知被告確
    實有利用他人之帳戶從事未上市公司股票之買賣及洗錢之行
    為，被告並未詳細交代本案相關過程，本案尚有諸多須釐清
    之處，此外，本案另有共犯「VITO哥」尚未到案，而被告供
    述與其他同案被告之供述亦有諸多歧異之處，有事實足認被
    告有勾串共犯及證人之虞。復審酌被告犯罪之性質，侵害多
    數不特定人之財產法益，對社會治安及秩序危害甚大，衡以
    被告基本權益保障及公共利益，認無法以具保、限制住居之
    他法替代，因而諭知自民國110年7月21日起羈押3月，並禁
    止接見、通信。惟依起訴書所載，被告應係涉犯最重本刑2
    年以下之證券交易法第175條第1項罪嫌，依刑事訴訟法第11
    4條第1款之規定，因被告已為具保之聲請，爰裁定准其以新
    臺幣（下同）50萬元具保後免予羈押，並限制出境、出海及
    限制住居於桃園市○○區○○街000○00號3樓等語。
二、檢察官抗告意旨略以：由起訴書記載之犯罪事實，可知被告
    及其所屬集團確有向投資大眾推銷買賣未上市公司股票並利
    用他人帳戶洗錢之行為，又被告犯罪所得高達2,966萬4000
    元，且已知被害人目前多達16人，更有單一被害人即投入36
    0萬元鉅款之情形，是被告所為已嚴重影響整體證券市場發
    展、擾亂金融秩序，並侵害廣大不特定投資人之權益，原裁
    定命被告以50萬元交保，金額實屬過低，非但無從對被告產
    生心理拘束力，亦不足以防止被告與其他共犯勾串，更與被
    告獲利金額、涉案情節、犯罪危害性顯不相符，爰請求撤銷
    原裁定，更為適當合法之裁定等語。
三、按被告經法官訊問後，認為犯罪嫌疑重大，而有（一）逃亡
    或有事實足認為有逃亡之虞，或（二）有事實足認為有湮滅
    、偽造、變造證據或勾串共犯或證人之虞，或（三）所犯為
    死刑、無期徒刑或最輕本刑為5年以上有期徒刑之罪，有相
    當理由認為有逃亡、湮滅、偽造、變造證據或勾串共犯或證
    人之虞者等情形之一者，非予羈押，顯難進行追訴、審判或
    執行，得羈押之，刑事訴訟法第101條第1項各款定有明文。
    又「羈押之被告，有下列情形之一者，如經具保聲請停止羈
    押，不得駁回：一、所犯最重本刑為三年以下有期徒刑、拘
    役或專科罰金之罪者。但累犯、有犯罪之習慣、假釋中更犯
    罪或依第一百零一條之一第一項羈押者，不在此限。二、懷
    胎五月以上或生產後二月未滿者。三、現罹疾病，非保外治
    療顯難痊癒者。」，復為刑事訴訟法第114條所明定。
四、經查：
（一）被告因違反洗錢防制法等案件，前經臺灣桃園地方檢察署
      檢察官於偵查中聲請羈押，經原審訊問後，認被告有刑事
      訴訟法第101條第1項第2款之羈押原因，並有羈押之必要
      ，於110年3月25日裁定羈押2月，並禁止接見、通信，被
      告不服提起抗告，經本院以110年度偵抗字第604號駁回抗
      告確定，原審復於110年5月20日以110年度偵聲字第179號
      裁定延長羈押2月，並禁止接見、通信，嗣檢察官對被告
      提起公訴，經原審訊問後，認定被告雖否認有起訴書所載
      之犯行，然依起訴書證據清單欄所列之相關證據，足認被
      告犯罪嫌疑重大，且有事實足認被告有勾串共犯及證人之
      虞，復審酌被告犯罪之性質，侵害多數不特定人之財產法
      益，對社會治安及秩序危害甚大，衡諸被告基本權益保障
      及公共利益，而於110年7月21日裁定羈押3月，並禁止接
      見、通信等情，有臺灣桃園地方法院110年3月25日訊問筆
      錄、臺灣桃園地方法院110年3月25日押票暨附件、本院11
      0年度偵抗字第604號刑事裁定、臺灣桃園地方法院110年
      度偵聲字第179號刑事裁定、桃園地院110年7月21日訊問
      筆錄、臺灣桃園地方法院110年7月21日押票暨附件本院被
      告前案紀錄表等件在卷可參（見110年度聲羈字第122號卷
      第39頁至第48頁、第53頁至第55頁；本院110年度偵抗字
      第604號卷第31頁至第34頁；110年度偵聲字第179號卷第3
      1頁至第33頁；110年度金訴字第106號卷，下稱金訴卷一
      第115頁至第123頁；本院卷第17頁至第30頁），合先敘明
      。
（二）依本件起訴書「所犯法條」部份之記載（見金訴卷一第21
      頁），可知被告除涉犯證券交易法第44條第1項及同法第1
      75條第1項之非法經營證券業務罪外，亦涉犯洗錢防制法
      第2條第2款及同法第14條第1項之洗錢罪，而該罪之法定
      刑為7年以下有期徒刑，併科500萬元以下罰金，與刑事訴
      訟法114條第1款所規定「所犯最重本刑為3年以下有期徒
      刑、拘役或專科罰金之罪者」之要件顯然不符，是本件理
      應尚無刑事訴訟法第114條第1款規定之適用。進而，在無
      從適用刑事訴訟法第114條第1款規定之前提下，原裁定既
      已先行敘明被告所涉犯罪嫌疑重大，並存有刑事訴訟法第
      101條第1項第2款羈押原因、羈押必要性等內容，但終又
      諭知准予以新臺幣50萬元交保後免予羈押，並限制出境（
      海）及限制住居之結論，兩者間即有矛盾之處。是以，原
      審就具保聲請停止羈押之被告是否有刑事訴訟法第114條
      所列情形既未予詳查，則其所為交保並限制出境、出海及
      限制住居之處分，是否妥適，即非無探求之餘地。檢察官
      抗告意旨雖未指摘及此，惟原裁定既有上開可議之處，於
      法要屬無可維持，應由本院予以撤銷，發回原審更為適法
      之處理。
據上論斷，應依刑事訴訟法第413條前段，裁定如主文。
中　　華　　民　　國　　110 　年　　9 　　月　　29　　日
                  刑事第二十四庭審判長法　官  陳德民
                                      法　官  鄭富城
                                      法　官  葉力旗
以上正本證明與原本無異。
不得再抗告。
                                      書記官  王心琳
中　　華　　民　　國　　110 　年　　9 　　月　　29　　日